臺灣高等法院臺中分院民事判決　　　　　96年度訴易字第57號
原　　　告　甲○○○
訴訟代理人　丁○○
被　　　告　丙○○
訴訟代理人　乙○○
上列當事人間請求損害賠償事件，本院刑事庭裁定移送民事庭審
理（96年度附民字第156號），96年10月2日言詞辯論終結，本院
判決如下：
    主  文
被告應給付原告新台幣貳拾肆萬捌仟壹佰柒拾元。
原告其餘之訴駁回。
    事實及理由
一、原告起訴主張：被告務農，並在其住處彰化縣溪州鄉大庄村
    新生巷13之3號對面八米道新生巷旁排水溝上搭設鐵籠飼養
    豬隻，疏未注意防範豬隻逃竄傷及路人，僅以簡易之鐵絲網
    組成，下方缺口以二片廢棄鐵欄杆鐵窗綑綁固定，上方缺口
    則未以任何措施封閉，小門亦未設鎖，即在上開鐵籠飼養重
    約七公斤，甫向他人購得之幼豬二隻，民國95年7月31日17
    時10分許，原告騎乘車號G37-389號機車，行經上開道路鐵
    籠附近，因被告所飼幼豬快速奔出馬路，原告剎車倒地翻滾
    受傷，右側脛骨骨折。被告對於原告下列損害，應負賠償責
    任：(一)醫療費用：新台幣（下同）98,170元。(二)復健費用（
    含身障輔助器材）：16,760元，無收據減縮為1,830元。(三)
    無法工作損失：100,000元，原告務農每日收入8百元，另幫
    人帶小孩每月5千元，因本件受傷，迄未能工作。(四)精神賠
    償金5萬元等情聲明請求被告賠償原告25萬元。
二、被告則以：(一)被告飼養之豬隻均圈圍於鐵籠內，小門以鐵絲
    加以固定，並無疏於注意情事。(二)原告醫療費自付部分材料
    費78,482元係其身體體質疾病（骨質疏鬆）所須，健保不給
    付致醫療費用擴大，與本案無干。(三)原告未領駕駛執照，顯
    見其技術不純熟，任意行駛公路，致生事端應負全部過失責
    任。(四)原告機車重量及其體重加計超過一百公斤，被告之豬
    隻僅約6公斤，依動物本能及其能力，道路可供衝距衡量，
    均不可能致原告倒地，然原告稱豬隻係撞及其右前輪，原告
    之機車係倒向右側，顯見其撞擊力道強大，且原告並未被壓
    於機車下，如何造成骨折，有違常理。(五)被告務農，經濟狀
    況中等，收入、支出剛好打平，教育程度為國小畢業，須扶
    養一身心障礙女兒，平日所得有限，無力負擔原告所求等語
    資為抗辯。
三、查原告於上揭時地騎機車倒地受傷，右側脛骨骨折之事實，
    有道路交通事故現場圖及照片8張、驗傷證明書附所調台灣
    彰化地方法院檢察署95年度偵字第9475號過失傷害案卷可稽
    ，被告雖否認係因其所飼豬隻竄出肇致本件車禍，然查原告
    之配偶與被告係親兄弟，本件車禍地點即在被告豬舍附近，
    參以證人彭莫叫於上開刑案審理時證述其當時要去田裡，經
    過路邊時，有看到告訴人（原告）坐在距離被告飼養豬隻子
    附近餿水桶旁。告訴人說她騎機車被豬撞到跌坐在那裡，要
    我幫她將機車牽到旁邊，因為告訴人當時受傷沒有辦法牽車
    ，告訴人說是被告養的豬撞到她的等情，並敘明肇事地點並
    無其他人飼養豬隻。依原告倒地之位置，及遭撞倒地後立即
    向路過之彭莫叫求助指稱遭被告飼養之豬隻撞及以致肇事等
    反應，原告主張騎機車遭被告所飼豬隻撞及而肇事受傷之事
    實可認真正。
四、被告雖以籠子圈圍其所飼養豬隻，然該豬籠係以簡易鐵絲網
    件組成，朝向8米巷道該面有數處缺口，該數處缺口位在鐵
    絲網下方處，僅以二片廢棄欄杆及鐵窗以鐵絲圍綁等情業經
    台灣彰化地方法院檢察署檢察官勘明，有勘驗筆錄附上開刑
    事卷可憑，被告採取之簡陋豬籠，並不足以封阻其所飼豬隻
    逃竄，危及人車安全。
五、按因故意或過失，不法侵害他人之權利，負損害賠償責任。
    動物加損害於他人者，由其占有人負損害賠償責任，不法侵
    害他人之身體或健康者，對於被害人因此喪失或減少勞動能
    力或增加生活上之需要時應負損害賠償責任。被害人雖非財
    產上損害，亦得請求賠償相當之金額，民法第184條第1項、
    第190條第1項、第193條第1項、第195條第1項定有明文。被
    告飼養豬隻於道路旁水溝上簡陋豬籠，疏未注意防範豬隻逃
    竄，致所飼豬逃竄撞及原告機車，致原告機車倒地受傷，右
    側脛骨骨折，對於原告所受損害，應依上開規定負賠償責任
    。
六、茲就原告各項請求審酌如下：
  (一)醫療費用：原告主張支出醫療費用98,170元，業據提出彰化
    基督教醫院收據四紙，卓醫院、員生醫院、保春中醫診所收
    據各一紙為証，核屬醫療所需費用應予准許。被告抗辯原告
    自付材料費78,482元係因原告體質疾病（骨質疏鬆）所需，
    健保不給付致醫療費用擴大云云，然查原告因傷而須裝置鋼
    條，在醫生建議下選擇自費材料，仍應認係醫療所須費用，
    被告所辯不足採取。
　(二)復健費用（含身障輔器材）：原告主張此部分費用16,760元
  　（減縮請求1,830元）並未提出證據證明，不足採憑。
  (三)無法工作損失：原告主張平日務農每日收入800元，另幫人
    帶小孩每月五千元，請求無法工作損失10萬元，原告就其務
    農收入，及幫人帶小孩每月收入五千元情形並未舉證，惟查
    原告49歲應有勞動能力，原告於95年7月31日17時10分許受
    傷住院至95年8月17日，繼於95.8.25至96.8.14門診治療，
    則自95年8月1日起至96年8月14日受有無法工作損失以最低
    工資計算（96年6月30日以前每15,840元，96年7月1日起17,
    280元）達199,584元，原告請求10萬元，自應准許。
　(四)精神賠償金：原告因本件車禍右脛骨骨折，手術裝置鋼板醫
  　療經年，目前右膝活動度一百度，有農民健康保險殘廢診斷
    書在卷可稽，其精神自受有痛苦，本院斟酌兩造均務農，被
    告自陳經濟狀況中等收支平衡須扶養一身心障礙女兒等情形
    ，及原告所受損害，原告請求精神賠償金5萬元為適當，應
    予准許。
    綜上，被告應賠償原告248,170元。本件車禍肇因於被告飼
    養於路旁之豬隻逃竄，原告騎機車行駛中，突遭豬隻衝撞事
    出突然，防範不及，剎車失衡倒地受傷，原告無駕駛執照，
    與本件車禍難認有因果關係，被告執以抗辯原告與有過失一
    節，不足採取。
七、據上論結，原告之訴，一部有理由，一部無理由，本件無訴
    訟費用負擔爰判決如主文。
中　　華　　民　　國　　96　　年　　10　　月　　16　　日
                  民事第四庭    審判長法　官　黃斐君
                                      法　官  陳蘇宗
                                      法　官  張浴美
以上正本係照原本作成。
不得上訴。
                                      書記官　林水濱
中　　華　　民　　國　　96　　年　　10　　月　　17　　日
                                                      Ｃ
